【裁判字號】    98,簡上,1385
【裁判日期】    990125
【裁判案由】    家庭暴力防治法
【裁判全文】
臺灣板橋地方法院刑事判決            98年度簡上字第1385號
上  訴  人
即  被  告  甲○○
上列被告因違反家庭暴力防治法案件，不服本院98年度簡字第82
46號，中華民國98年10月15日所為之第一審簡易判決（聲請簡易
判決處刑案號：臺灣板橋地方法院檢察署98年度偵字第25167 號
），提起上訴，本院管轄第二審之合議庭判決如下：
    主  文
原判決撤銷。
甲○○違反法院依家庭暴力防治法第十四條第一項所為禁止騷擾
之民事通常保護令裁定，累犯，處有期徒刑月，如易科罰金，
以新臺幣壹仟元折算壹日。
    事  實
一、甲○○曾於民國97年間，因違反家庭暴力防治法案件，經本
    院以97年度簡字第8385號判處有期徒刑2 月，上訴後經本院
    於98年1 月23日以97年度簡上字第1323號駁回上訴確定，於
    98年4 月24日易科罰金執行完畢。甲○○明知其與丁○○、
    丙○○○分係父子、母子，均具有家庭暴力防治法第3 條第
    3 款所定之家庭成員關係；復明知其前因對丁○○有家庭暴
    力之傷害行為，業據丁○○向本院聲請核發民事通常保護令
    ，本院業於97年3 月7 日以97年度家護字第76號核發民事通
    常保護令，裁定甲○○不得對丁○○實施身體或精神上不法
    侵害之行為，亦不得對丁○○為騷擾之聯絡行為，該保護令
    之有效期限為1 年，並經本院以98年度家護聲字第12號裁定
    延長有效期限至99年3 月7 日；亦明知其因另對丙○○○有
    家庭暴力之傷害行為，經丙○○○向本院聲請核發民事通常
    保護令，本院業於98年3 月30日以98年度家護字第248 號核
    發民事通常保護令，裁定甲○○不得對丙○○○實施身體或
    精神上不法侵害之行為，亦不得對丙○○○為騷擾之聯絡行
    為，該保護令之有效期間為1 年。詎甲○○仍不知悔改，於
    收受並知悉上開2 件民事通常保護令之內容後，竟基於違反
    保護令之犯意，自98年9 月11日21時30分許起至翌（12）日
    4 時30分許，在渠等位於臺北縣新莊市○○路82巷14號住處
    內，先因飲酒後欲與丙○○○交談，丙○○○以身體不適欲
    就寢為由拒絕，惟甲○○仍持續與丙○○○交談，阻攔丙○○○就寢，經丙○○○多方溝通後，甲○○始返回房間。惟
    甲○○進房間後，念及與前任女友分手之不快，因而心生不
    滿，接續在房間高聲叫罵「肖查某（臺語）」、「臭雞巴（
    臺語）」等語，丙○○○不堪騷擾，與甲○○溝通未果後，
    隨即要求丁○○返家處理。丁○○返家後，甲○○仍在客廳
    接續高聲叫罵「肖查某（臺語）」、「臭雞巴（臺語）」等
    語，以此方式同時騷擾丁○○及丙○○○，而違反本院所為
    之上開2 件民事通常保護令裁定。嗣經丁○○制止甲○○叫
    罵並報警處理，始悉上情。
二、案經丁○○、丙○○○訴由臺北縣政府警察局新莊分局移送
    臺灣板橋地方法院檢察署檢察官偵查後聲請簡易判決處刑。
    理  由
一、按被告以外之人於審判外之言詞或書面陳述，除法律有規定
    者外，不得作為證據。刑事訴訟法第159 條第1 項定有明文
    。經查，證人丁○○、丙○○○於警詢時所為之陳述（見偵
    查卷宗第9 至16頁），均係被告以外之人於審判外之言詞陳
    述，核其性質均屬傳聞證據，而被告業就上開言詞陳述之證
    據能力提出爭執（見本院99年1 月14日審判筆錄第20頁），
    已不合於刑事訴訟法第159 條之5 傳聞例外之規定，復未經
    檢察官就是否具有可信之特別情況舉證釋明之，亦不符合同
    法第159 條之2 、第159 條之3 規定，難認證人2 人於警詢
    時之言詞陳述具有證據能力，自不得採為認定被告犯罪所憑
    之證據。
二、訊據被告甲○○固坦承知悉告訴人丁○○及丙○○○均有聲
    請核發民事通常保護令，仍於98年9 月11日晚間飲酒後，在
    上址住所內叫罵「肖查某」、「瘋女人」等情不諱，惟矢口
    否認有何違反家庭暴力防治法之犯行，辯稱：伊並未以「如
    果沒有將判決撤銷，父子及母子就變成仇人」、「如果被關
    的話就要斷絕母子關係」等語對父母叫罵，伊所叫罵「肖查
    某」、「瘋女人」等語係針對前任女友，因為前任女友拋棄
    伊云云。經查：
(一)、被告與告訴人丁○○、丙○○○分係父子、母子關係乙節，
    迭經被告供明在卷，亦據告訴人2 人均陳明屬實，應屬實在
    。次查，被告明知其曾對丁○○有家庭暴力之傷害行為，經
    本院於97年3 月7 日以97年度家護字第76號核發民事通常保
    護令，裁定被告不得對丁○○實施身體或精神上不法侵害之
    行為，亦不得對丁○○為騷擾之聯絡行為，該保護令之有效
    期限為1 年，並經本院以98年度家護聲字第12號裁定延長有
    效期限至99年3 月7 日；亦明知另對丙○○○有家庭暴力之
    傷害行為，經本院於98年3 月30日以98年度家護字第248 號
    核發民事通常保護令，裁定被告不得對丙○○○實施身體或
    精神上不法侵害之行為，亦不得對丙○○○為騷擾之聯絡行
    為，該保護令之有效期間為1 年等情，亦據被告於警詢時、
    偵查中及本院審理時均供承明確，並有本院97年度家護字第
    76號、98年度家護聲字第12號、98年度家護字第248 號裁定
    各1 份、臺北縣政府警察局新莊分局保護令執行紀錄表2 紙
    在卷可稽，復經本院調閱97年度家護字第76號、98年度家護
    字第248 號卷宗核閱屬實，亦堪採信。
(二)、再查，證人即告訴人丁○○於本院審理時結證稱：被告當天
    喝酒後，有在家裡大小聲，叫罵「肖查某（臺語）」、「臭
    雞巴（臺語）」等語，伊不喜歡家中有人講髒話，所以伊才
    報警；被告後來在警察局有說不是在罵伊或伊太太，是心情
    不好在罵前任女友，並且有跟伊下跪道歉等語（見本院99年
    1 月14日審判筆錄第5 、6 頁、第8 頁）；證人即告訴人丙○○○於本院審理時結證稱：被告當天喝酒後說話比較大聲
    ，且要找伊聊天，伊說伊身體不舒服要準備睡覺，要被告也
    回房間睡覺，但被告一直在說話，不讓伊睡覺，等被告回房
    間後就開始罵三字經，伊就通知被告父親返家，因為被告比
    較怕父親；伊有問被告為何罵伊，被告說是在罵前任女友，
    不是在罵伊等語（見本院99年1 月14日審判筆錄第10至12頁
    ）；證人即被告之姊姊乙○○於本院審理時結證稱：當天伊
    有聽到被告喝醉酒後在客廳裡罵三字經及「肖查某（臺語）
    」等語，又聽到伊父親罵被告的聲音；被告和前任女友交往
    2 、3 年，分手後很難過，每次喝酒都會罵那個女生等語（
    見本院99年1 月14日審判筆錄第15至17頁）。審諸證人3 人
    之證述情節互核大致相符，且證人3 人均係被告之家人，渠
    等所為不利被告之證述，衡情要屬可信。尤以渠等於本院審
    理時均經具結，在偽證罪處罰之心理壓力下，衡情當無甘冒
    涉犯偽證罪之風險，蓄意虛構上開事實，而設詞誣攀被告之
    理。而被告於本院審理時亦不否認曾於當天在房間及客廳罵
    三字經（見本院99年1 月14日審判筆錄第19頁），足見證人
    3 人所證內容應非子虛。從而，被告於上揭時、地飲酒後，
    阻攔告訴人丙○○○就寢，並在告訴人丙○○○、丁○○在
    場時，高聲叫罵「肖查某（臺語）」、「臭雞巴（臺語）」
    等語之事實，均堪認定。
(三)、公訴意旨固認被告於上揭時、地亦有以「如果沒有將判決撤
    銷，父子及母子就變成仇人」、「如果被關的話就要斷絕母
    子關係」等語騷擾告訴人丁○○、丙○○○云云。惟被告堅
    詞否認曾以上開話語騷擾告訴人2 人，且觀諸證人丁○○於
    本院審理時結證稱：「（檢察官詰問證人：當天被告喝酒，
    你要他不要去買酒，他說要斷絕父子關係，後來被告是否之
    前有一件案子被判六個月，他要你去撤銷這個案子，如果你
    不撤銷的話，父子就變成仇人，被告有這樣跟你說嗎？）他
    沒有這樣說，被告是說他沒有犯過案，也沒有做壞事，我害
    他被判了這條六個月，以後父子要怎麼做，然後被告當時是
    笑笑著說。」等語（見本院99年1 月14日審判筆錄第5 頁）
    ；證人丙○○○於本院審理時結證稱：「（檢察官詰問證人
    ：當天妳先生回家之後，被告有沒有跟你先生說，你們去聲
    請保護令，然後破壞他的前途之類的話？）被告沒有這樣說
    ，這些話是誰說的，我也不知道。」、「（檢察官詰問證人
    ：當天被告跟你說話的時候，有沒有跟你說他如果被抓去關
    ，要跟你斷絕關係嗎？）沒有。」等語（見本院99年1 月14
    日審判筆錄第11頁）；證人乙○○於本院審理時結證稱：「
    （審判長問：當天你在過程中有聽到被告說，你父母親去告
    他保護令，這樣讓他以後都沒有辦法在社會上生存的意思，
    這樣他們父子或是母子就沒有辦法再做下去了，類似這樣的
    話語？）那一天沒有，而且我從來沒有聽被告這樣說過。」
    、「（審判長問：被告有沒有要求你父母親要去把保護令撤
    銷？）我沒有聽過，當天我也沒有聽到被告這樣說。」、「
    （審判長問：被告當天有沒有說要跟你父母親斷絕父子、母
    子關係及以後大家變成仇人之類的話？）沒有，我沒有聽到
    。」等語（見本院99年1 月14日審判筆錄第18、19頁）。綜
    觀證人3 人上開證述內容，尚難認定被告有以類似「如果沒
    有將判決撤銷，父子及母子就變成仇人」、「如果被關的話
    就要斷絕母子關係」等語騷擾告訴人丁○○、丙○○○之情
    節。公訴意旨此部分認定，容有誤會，爰逕予更正之。綜上
    所述，本案事證明確，被告犯行洵堪認定，應依法論科。
三、按家庭暴力防治法所稱之「家庭暴力」者，為家庭成員間實
    施身體或精神上不法侵害之行為；所稱之「騷擾」者，係指
    任何打擾、警告、嘲弄或辱罵他人之言語、動作或製造使人
    心生畏怖情境之行為。家庭暴力防治法第2 條第1 款及第3
    款分別定有明文。觀諸上開規定將言語之騷擾行為與精神上
    不法侵害之行為並列，足徵該2 者並非同一，家庭暴力防治
    法所稱之精神上不法侵害應不包括言語騷擾在內。從而，本
    件被告對告訴人2 人所為如事實欄所載之行為，僅止於打擾
    、辱罵之言語，且該辱罵之言語尚非針對告訴人2 人，業據
    被告於本院審理時供明在卷，併據證人3 人於本院審理時均
    結證明確，自僅屬家庭暴力防治法此稱之「騷擾」，而不構
    成精神上不法侵害之家庭暴力行為。是核被告所為，係犯家
    庭暴力防治法第61條第2 款之違反保護令罪。被告於密切接
    近之時間及地點，先後叫罵「肖查某（臺語）」、「臭雞巴
    （臺語）」等語，客觀上固屬數行為，惟各行為間之獨立性
    極為薄弱，依一般社會健全觀念難以強行分離，應認係基於
    單一犯意接續所為，而包括於一行為予以評價。被告以一接
    續之騷擾行為，同時違反本院所核發之上開2 件民事通常保
    護令裁定，為同種想像競合犯，應依刑法第55條規定，從一
    家庭暴力防治法第61條第2 款之違反保護令罪處斷。又被告
    有上述事實欄所載之科刑及執行紀錄，此觀卷附臺灣高等法
    院被告前案紀錄表1 份即明，其於受有期徒刑之執行完畢後
    ，5 年以內故意再犯本件有期徒刑以上之罪，為累犯，應依
    刑法第47條第1 項規定加重其刑。
四、原審以被告罪證明確，予以論罪科刑，固非無見，惟查：(一)
    、被告並未以「如果沒有將判決撤銷，父子及母子就變成仇
    人」、「如果被關的話就要斷絕母子關係」等語或類似之話
    語騷擾告訴人丁○○、丙○○○，原審判決引用檢察官聲請
    簡易判決處刑書之記載，認被告有為該等騷擾行為，容有未
    洽；(二)、被告如事實欄所載之行為僅屬騷擾，而未達精神上
    不法侵害之家庭暴力行為，業如前述，原審判決認被告上開
    行為同時構成騷擾及精神上不法侵害之家庭暴力行為，亦有
    未洽；(三)、被告上述騷擾之行為同時違反2 件民事通常保護
    令，原審漏未適用刑法第55條想像競合犯之規定，同有違誤
    。從而，被告上訴否認犯罪，雖無理由，然原審判決既有上
    述可議之處，自屬無可維持，應由本院管轄之第二審合議庭
    予以撤銷改判。爰審酌被告曾有違反家庭暴力防治法之前科
    （見卷附臺灣高等法院被告前案紀錄表），不知警惕，明知
    上開民事通常保護令之內容，竟不思理性處理家人相處之相
    關問題，仍違反禁令，顯然漠視法令之禁制，兼衡被告之品
    行、生活狀況、智識程度、犯罪之動機、目的、手段、犯罪
    後之態度等一切情狀，量處如主文所示之刑，並諭知易科罰
    金之折算標準。
據上論斷，應依刑事訴訟法第455 條之1 第1 項、第3 項、第36
9 條第1 項前段、第364 條、第299 條第1 項前段，家庭暴力防
治法第61條第2 款，刑法第11條、第55條、第47條第1 項、第41
條第1 項前段，判決如主文。
本案經檢察官張世聰到庭執行職務。
中    華    民    國    99    年    1     月    25    日
                  刑事第九庭審判長法  官  白光華
                                  法  官  楊志雄
                                  法  官  賴彥魁
以上正本證明與原本無異。
本件不得上訴。
                                  書記官  楊文祥
中    華    民    國    99    年    1     月    25    日
附錄本案論罪科刑法條全文：
家庭暴力防治法第61條：
違反法院依第14條第1 項、第16條第3 項所為之下列裁定者，為
本法所稱違反保護令罪，處3 年以下有期徒刑、拘役或科或併科
新臺幣10萬元以下罰金：
一、禁止實施家庭暴力。
二、禁止騷擾、接觸、跟蹤、通話、通信或其他非必要之聯絡行
    為。
三、遷出住居所。
四、遠離住居所、工作場所、學校或其他特定場所。
五、完成加害人處遇計畫。

司法院資訊處製作；財團法人民間司法改革基金會備份。
